臺灣高等法院臺中分院刑事判決
110年度上易字第503號
上  訴  人  臺灣臺中地方檢察署檢察官
被      告  施効谷


上列上訴人因被告無故侵入住宅案件，不服臺灣臺中地方法院10
9年度訴字第2487號，中華民國110年3月23日第一審判決（起訴
案號：臺灣臺中地方檢察署109年度偵字第18950、28936號），
就原判決無罪部分提起上訴，本院判決如下：
    主  文
上訴駁回。
    理  由
一、本案經本院審理結果，認第一審就被告丙○○被訴無故侵入住
    宅部分，諭知被告丙○○無罪之判決，並無不當，應予維持，
    並引用第一審判決書關於此部分記載之證據及理由（如附件
    ）。
二、按犯罪事實應依證據認定之，無證據不得認定犯罪事實；不
    能證明被告犯罪者，應諭知無罪之判決，刑事訴訟法第154
    條、第301條第1項分別定有明文。而刑法第306條規定之無
    故侵入住居罪，係為保障人民居住自由，所保護之法益乃個
    人居住場所有不受其他無權者侵入或滯留其內干擾破壞之權
    利。依同條第2項規定，倘行為人受他人要求離開其住居所
    、建築物等而不離去者，固可能構成受退去之要求而仍留滯
    之行為，惟需達何種程度方得予以刑事處罰，自應參酌他人
    要求退去之舉止、情境、留滯該處之原因、留滯時間之長短
    、所處環境是否能立時離去等客觀條件，依個案情形判斷之
    ，非謂一經他人要求離去而未立即離去，即構成不法留滯行
    為（臺灣高等法院98年度上易字第1766號判決參照）。本件
    原審審理結果，綜合案發在場人即被告丙○○、其妻張雅雯、
    告訴人乙○○及到場處理員警李虹諭之供證述，並經原審當庭
    勘驗現場錄影光碟製作勘驗筆錄等事證，認被告丙○○與告訴
    人乙○○2人為姑姪之親屬關係，被告丙○○係為房客事宜，而
    上門找姑姑討論，案發當天被告丙○○攜同其妻進入告訴人乙
    ○○住處1樓屋內，本具社會相當性，主觀上應無侵入他人住
    宅犯意，本案不能以被告丙○○進屋後與告訴人乙○○發生口角
    爭執，互為衝突傷害（丙○○與乙○○2人所犯傷害罪部分，原
    判決分別判處拘役30日（丙○○）、20日（乙○○），此部分未
    據檢察官及被告上訴，不在本院審理範圍），即回溯推認被
    告丙○○進入時係侵入住宅，另被告丙○○與告訴人乙○○發生前
    揭拉扯衝突後，雙方等待警方前來處理其等糾紛，斯時被告
    丙○○稍有停留或滯留之情，然此仍與一般人通常處理模式之
    經驗或法理，並無不合，當與「無故」要件有間等旨，此與
    告訴人乙○○請求檢察官上訴狀所稱無端侵入他入住宅，再託
    詞稱有事討論云云，並無從比擬。原審判決因認被告丙○○被
    訴侵入住宅之犯行部分，尚不能證明，就被告丙○○此部分為
    無罪之諭知，經核並無不合。是檢察官上訴並無理由，應予
    駁回。
三、據上論斷，應依刑事訴訟法第373條、368條，判決如主文。
本案經檢察官尤開民提起公訴，檢察官白惠淑提起上訴，檢察官
甲○○到庭執行職務。
中　　華　　民　　國　　110 　年　　7 　　月　　22　　日
            刑事第六庭    審判長法　官  唐  光  義
　　　　　　 　　　　　　　　   法　官  劉  柏  駿
　　 　　　　 　　　　　　      法　官  許  冰  芬  
　　　　　　　　　　　　　　　　                        
以上正本證明與原本無異。     
不得上訴。
                                書記官  陳  怡  芳 
　　　　　　　　　　　　　　　　
中　　華　　民　　國　　110 　年　　7 　　月　　22　　日

附件：
臺灣臺中地方法院刑事判決
                                    109年度訴字第2487號 
                                    109年度訴字第3026號
公　訴　人　臺灣臺中地方檢察署檢察官
被　　　告　丙○○　男　（民國00年0月00日生）
                    身分證統一編號：Z000000000號
                    住彰化縣○○鎮○○路000巷00號
選任辯護人　王博鑫律師
            廖國竣律師
被　　　告　乙○○　女　（民國00年0月00日生）
                    身分證統一編號：Z000000000號
                    住○○市○○區○○里○○路00號
選任辯護人  蔡其展律師
上列被告等因家庭暴力防治法之傷害等案件，經檢察官提起公訴
（109年度偵字第18950號）及追加起訴（109年度偵字第28936號
），本院判決如下：
    主    文
丙○○犯傷害罪，處拘役參拾日，如易科罰金，以新臺幣壹仟元
折算壹日。其餘被訴無故侵入住宅部分，無罪。
乙○○犯傷害罪，處拘役貳拾日，如易科罰金，以新臺幣壹仟元
折算壹日。
    事    實
一、丙○○與乙○○係姑姪關係，屬於家庭暴力防治法第3條第4款之
    家庭成員關係，丙○○於民國109年5月12日下午5時7分許，為
    找乙○○討論其房客投訴事宜，進入乙○○位在臺中市○○區○○路
    00號1樓屋內（下稱系爭處所，丙○○被訴侵入住宅罪嫌，本
    院另為無罪諭知，詳論於後），而該處1樓屋內與乙○○有所
    爭執，乙○○於同日17時12分許，竟基於傷害人身體之犯意，
    先持拖把前端之木桿揮打丙○○，當下為丙○○為奪取該木桿與
    乙○○拉扯並取離該木桿，乙○○接著持該脫落木桿之拖把頭，
    持續揮拍丙○○之腿、頭、臉等身體部位，丙○○為阻擋而抓住
    拉下該拖把頭之過程，致丙○○受有左手食指挫傷之傷害。丙
    ○○則於取走該木桿後，因遭乙○○初次持拖把頭揮拍丙○○左小
    腿，或未抓該拖把頭予以阻止，於揮拍結束後，竟萌生傷害
    人身體之犯意，雙手舉起其上開木桿由右往下揮打乙○○左側
    之手、腿部位，致乙○○受有左上臂、左大腿挫傷、左手第3
    、4、5指挫傷等傷害。
二、案經乙○○、丙○○告訴及臺中市政府警察局大甲分局報請臺灣
    臺中地方檢察署檢察官偵查起訴及追加起訴。
    理    由
壹、有罪部分
一、證據能力部分
  ㈠被告以外之人於審判外之言詞或書面陳述，除法律有規定者
    外，不得作為證據。刑事訴訟法第159條第1項定有明文。證
    人即同案被告乙○○於109年5月18日警詢筆錄及同年9月10日
    未經具結之偵訊筆錄，對於被告丙○○而言，係審判外之陳述
    ，亦經被告丙○○之選任辯護人所爭執此證據能力（見本院24
    87號卷第168頁），依上開規定，均無證據能力。
  ㈡被告以外之人於審判外之陳述，雖不符刑事訴訟法第159條之
    1至第159條之4之規定，而經當事人於審判程序同意作為證
    據，法院審酌該言詞陳述或書面陳述作成時之情況，認為適
    當者，亦得為證據；當事人、代理人或辯護人於法院調查證
    據時，知有同法第159條第1項不得為證據之情形，而未於言
    詞辯論終結前聲明異議者，視為有前項之同意，刑事訴訟法
    第159條之5亦有明文，而該條規定之立法意旨，在於確認當
    事人對於傳聞證據有處分權，得放棄反對詰問權，同意或擬
    制同意傳聞證據可作為證據，屬於證據傳聞性之解除行為，
    如法院認為適當，不論該傳聞證據是否具備刑事訴訟法第15
    9條之1至第159條之4所定情形，均容許作為證據，不以未具
    備刑事訴訟法第159條之1至第159條之4所定情形為前提（最
    高法院104年度第3次刑事庭會議決議參照）。經查，本件除
    前項傳聞證據無證據能力外，其餘後述所引用之供述證據，
    檢察官、被告及選任辯護人均於本院審理中表示無意見（見
    本院2487號卷87、168-169頁），且迄至本院言詞辯論終結
    前，亦均未聲明異議，可認為同意作為證據，本院審酌該等
    證據之取得過程並無瑕疵，與本案待證事實間復具有相當之
    關聯性，以之為本案證據尚無不當，認為得為本案之證據，
    是依刑事訴訟法第159條之5之規定，均有證據能力。
  ㈢又傳聞法則乃對於被告以外之人於審判外之言詞或書面陳述
    而為之規範。且非供述證據之物證及書證，或以科學、機械
    之方式，對於當時狀況所為忠實且正確之記錄，性質上並非
    供述證據，均應無傳聞法則規定之適用；又單純依據客觀狀
    態所拍攝之現場照片，係以照相設備之機械作用，客觀、忠
    實保存並呈現該現場之狀態，屬於「證物」之範圍，並非供
    述證據，無傳聞法則之適用（最高法院97年度台上字第3395
    號、100年度台上字第1525號判決意旨參照）。本案判決以
    下引用之非供述證據，固無刑事訴訟法第159條第1項規定傳
    聞法則之適用，然經本院於審理時依法踐行調查證據程序，
    與本案待證事實具有自然之關聯性，且無證據證明係公務員
    違法取得之物，依法自得作為證據。
二、認定犯罪事實所憑證據及理由
  ㈠訊之⑴被告丙○○固坦承有進入系爭處所，及對證人乙○○動手之
    情，惟否認有傷害犯行，並辯稱：其動手係出於自衛等語；
    被告丙○○之辯護人則辯護稱：被告為防止乙○○攻擊而搶拖把
    ，之後乙○○又拿拖把頭毆打被告丙○○頭部，被告為防衛自己
    身體，係正當防衛行為等語。⑵被告乙○○矢口否認有傷害證
    人丙○○之行為，並辯稱：其為趕被告施效谷出去等語；被告
    乙○○之辯護人則辯護稱：證人丙○○因搶乙○○之拖把才受傷，
    乃其個人行為介入所致，並非被告乙○○所導致，丙○○之傷害
    與被告乙○○行為，欠缺因果關係等語。
  ㈡經查，被告丙○○攜同其妻即張雅雯於上揭時地，共同進入系
    爭處所1樓內（被告丙○○被訴侵入住宅部分，本院另詳述於
    後）要找乙○○談論其房客投訴事宜，此情為被告丙○○所不爭
    執（見本院卷第84頁），並經證人乙○○於本院審理中證述在
    卷（見本院2487號卷第129-130頁）、證人張雅雯於警詢、
    本院審理中證稱明確（見偵18950號卷第24頁；本院卷第142
    -143頁，亦有本院勘驗筆錄（勘驗內容詳後所載）可稽。是
    此部分事實，洵可認定。
  ㈢次查，本院審理中當庭勘驗現場錄影光碟結果如下，此有該
    光碟（見偵卷證物袋）、擷取錄影畫面照片（見偵18950號
    卷第95-100頁），及本院勘驗筆錄與擷取影像畫面存卷可憑
    （見本院2487號卷第86-87、91-94頁，畫面時間自17時7分3
    0秒至17時18分29秒）：1.錄影日期2020/5/12，影像畫面無
    聲音。2.17：07：32（指畫面時間時：分：秒，以下省略）
    丙○○直接手開門進入乙○○屋內，但門未上鎖。3.17：07：42
    另一女子（即證人張雅雯）直接進入乙○○屋內，並持續站在
    大門入口旁觀看。4.17：07：32-08：01丙○○與乙○○對談爭
    論。5.17：08：02-08：15乙○○以右手自左側取拖把，並手
    持拖把之木桿斜舉對向丙○○後，於08：16，乙○○放下掃把。
    6.17：08：30-09：00丙○○向前逼近乙○○，乙○○往後退，雙
    方繼續爭論。7.17：09：01-09：05乙○○再持拖把之木桿舉
    起，當下為丙○○抓取該木桿拿走時，丙○○身體不穩往前彎後
    站起。8.17：09：06-09：12乙○○再往丙○○方向走去理論。9
    .17：09：13-11：59丙○○右手持續拿該木桿，並橫放其肩膀
    上，仍與乙○○爭論，09：25-09：44放下舉向乙○○面前、或
    左右上下搖晃、或在肩上前後搖擺。10.17：12：00-12：16
    乙○○拿起拖把頭揮丙○○的腳又放下，丙○○即持木桿由右上往
    左下揮到地，12：02，乙○○持拖把頭之棉條揮打丙○○左腳小
    腿，為丙○○以左手抓住後放開，12：05，乙○○以同上方式揮
    打丙○○左腳大腿，丙○○與乙○○仍爭執中，12：08，乙○○又以
    同上方式揮打丙○○左臉，12：12，乙○○以同上方式揮打丙○○
    左腳大腿，施效谷左手抓住乙○○右手腕，丙○○之妻出面勸阻
    ，12：16，丙○○之妻將丙○○右手中木桿取開，丙○○與乙○○仍
    爭執中。11.17：12：16-12：25乙○○欲以同上方式揮打丙○○
    時，丙○○以左手擋下並欲奪下乙○○手中拖把頭之棉條，12：
    24由丙○○奪下該拖把頭後，丟到丙○○右前地板上（即大門左
    側）。12.17：12：26-14：19雙方爭執中，12：40-45，乙○
    ○以右手指指其左手臂面對丙○○，12：45-47，乙○○往屋內走
    去，12：50乙○○再走向大門附近，面向丙○○爭論，乙○○屢以
    右手指指其左手臂與丙○○爭論，13：32走向丙○○之妻（張雅
    雯），與丙○○之妻爭論，再轉回與丙○○持續爭論。13.17：1
    4：20-15：18乙○○往屋內走入，消失於畫面中。14.17：15
    ：19-18：29丙○○再走往乙○○，出現於畫面中與乙○○爭論。
   15.影像畫面時間15：50-52，16：30-33、47-55，17：16-19
      、26-44，丙○○又退往屋內而消失於畫面，丙○○面向乙○○
      方向在爭執中。」等情。
  ㈣稽諸上揭勘驗被告乙○○、丙○○2人肢體衝突，主要歷程如後所
    載，是認被告丙○○遭被告乙○○持木桿揮舞挑釁，雙方一番拉
    扯，被告丙○○才奪取該木桿後，被告乙○○隨即持拖把頭揮打
    丙○○之腿部，此時被告丙○○並未採取相對應作法即將該拖把
    頭取走，以防免再被攻擊，因其站著面向被告乙○○，反而以
    其手中之木桿，由右上往左下之斜向揮擊被告乙○○，並及地
    ；緊接，被告乙○○接續持拖把頭或其上棉條，揮打被告丙○○
    之腿、臉等身體部位，始經被告丙○○所阻止，並拉扯取下該
    拖把頭後，方丟到被告施效谷右前方之地板上等情甚明。
    ⑴丙○○進入乙○○系爭處所1樓處所後，於同日17時8分2秒-15
      秒間，乙○○自該處所左側取出拖把木桿斜舉對著被告丙○○
      後，接於同日9分1秒至5秒間，乙○○再將拖把之木桿舉起
      ，而遭丙○○抓住並奪走該拖把上之木桿。
    ⑵經過約3分鐘後，即於同日17時12分0秒至16秒間，乙○○又
      手持無木桿之拖把頭，揮打丙○○的腿完畢後，斯時，丙○○
      面對著乙○○，同時以其手持該木桿由右上往左下方向揮打
      及地；旋即乙○○再持拖把頭之棉條揮打丙○○左小腿，丙○○
      始以其左手抓住該該棉條後放開，乙○○續以同方式揮打丙
      ○○左側之腿、臉部位後，丙○○方以左手抓住乙○○右手腕而
      阻擋乙○○之揮打，同時間，證人張雅雯將丙○○右手上之木
      桿取走。
    ⑶在同日17時12分16秒至25秒間，乙○○欲以拖把頭棉條揮打
      丙○○之際，此時，丙○○乃以左手抓擋並拉扯奪下該拖把頭
      後，丟到其右前之地板上。
  ㈤復據現場證人張雅雯於警詢中證述：乙○○的左手臂淤青，係
    丙○○弄得，因乙○○拿拖把頭打丙○○的頭、臉頰及手時，丙○○
    就還手打乙○○手臂等語（偵18950號卷第24頁）；接於本院
    證述：我看到丙○○揮到乙○○的大腿，後來丙○○就打到地上等
    語（見本院2487號卷第147-148頁）；證人乙○○於本院證述
    ：被告丙○○打開系爭處所大門進入屋內，我要趕被告丙○○出
    去，但被告丙○○卻不出去，我才拿拖把揮，並與被告丙○○說
    「你給我出去」，被告丙○○就搶走我的拖把（按指該拖把上
    之木桿），就打我左手腫起來，在錄影畫面時間17時12分49
    秒，我跟被告丙○○比我左邊受傷，當日晚上8點去醫院，傷
    勢如診斷書所載左上臂、左大腿挫傷、左手第3、4、5指挫
    傷等情（見本院2487號卷第129-132頁）。互核上開證人所
    證述大致相符，均證實被告丙○○確有揮打證人乙○○成傷乙情
    無訛。
  ㈥徵諸上開勘驗監視器錄影光碟之衝突歷程及對照證人張雅雯
    、乙○○前揭證述情節以觀，可認被告丙○○於奪取證人乙○○手
    中拖把上之木桿，及證人乙○○持拖把頭揮打被告丙○○腿完畢
    後，被告丙○○因氣憤而持該木桿揮打乙○○身體左側之手、腿
    部位，方致證人乙○○受有上揭傷害自明，且經被告丙○○坦認
    其對證人乙○○左上臂及左大腿部位動手等語綦詳（見偵1895
    0號卷第16、91頁；本院卷第173-174頁），是認被告丙○○確
    有對證人乙○○為傷害行為。另證人乙○○當時受有左側之手、
    腿部位，致乙○○受有左上臂、左大腿挫傷、左手第3、4、5
    指挫傷等傷害等情，亦有證人乙○○之驗傷診斷書、證人乙○○
    受傷及拖把之照片存卷可憑（見偵18950號卷第35、67-69頁
    ）。又被告丙○○上揭傷害行為係導致證人乙○○上揭傷害之直
    接原因，彼等有相當因果關係無訛。
  ㈦再據勘驗監視器錄影光碟之衝突歷程中，可清晰查見被告乙○
    ○於當時確有先持拖把上之木桿朝證人丙○○面前揮舞，並經
    雙方以手拉扯過程，證人丙○○為免其身體遭揮打，始出手將
    該木桿奪取；稍後，被告乙○○接著持拖把頭（含其上棉條）
    接連揮打證人丙○○之左側腿、臉等部位，最後經證人丙○○抓
    住該拖把頭並取走等情甚明。次者，證人丙○○於本院證稱：
    被告乙○○持拖把之木桿在揮，及持拖把頭揮打我時，我搶拉
    該木桿及抓住該拖把頭之拉扯過程中，受有左手指挫傷；因
    案發當日晚上，我要上班，下班又很累，隔2日即同年月14
    日才去醫院就醫等情（見本院2487號卷第134-135頁），堪
    認證人丙○○為防免遭被告乙○○手持拖把之木桿揮舞擊中，或
    遭拖把頭揮毆致傷，在奪取拉扯過程中，肢體間相互碰撞成
    傷，殊非不能預見；且證人丙○○因上開阻止過程，其受有左
    手食指挫傷之傷害，亦有證人丙○○之醫院診斷證明書在卷可
    稽（見偵33848號卷第17頁），並互有相當因果關係自明。
    據上，洵認被告乙○○確有對證人丙○○為傷害行為無疑。
  ㈧至於被告丙○○、乙○○2人及其等之辯護人雖以前詞置辯。惟查
    ：
    1.證人丙○○為奪取被告乙○○手持之木桿或拖把頭之拉扯過程
      ，乃為阻止被告乙○○傷害證人丙○○之行為並導致該傷害之
      結果，而辯護人卻恝置前因不論，逕自斷章取義，亦與前
      揭事證不合，自非可採。
    2.按刑法第23條規定正當防衛之要件，以遇有現在不法之侵
      害，始能成立，如不法侵害已過去，或預料有侵害而不法
      侵害尚未發生，則其加害行為，自無正當防衛可言。而所
      謂「現在不法之侵害」，指侵害之現在性、急迫性、迫切
      性，即法益之侵害已迫在眉睫。從而，已過去或未來之侵
      害，不具有「現在性」，無成立正當防衛之可能；又刑法
      第24條第1項前段之緊急避難行為，以自己或他人之生命
      、身體、自由、財產猝遇危難之際，非侵害他人法益別無
      救護之途，為必要之條件，最高法院96年度台上字第1061
      號判決意旨參照。茲據本院勘驗監視器錄影光碟結果，顯
      而易見，被告丙○○在奪取證人乙○○手中拖把上之木桿後，
      事後隔約3分鐘許，即於同日17時12分0秒至16秒間，證人
      乙○○方以手持拖把頭（已無木桿）揮打丙○○之腿部完畢後
      ，被告丙○○即手持該木桿，面對著證人乙○○，由其右上往
      左下揮擊，並打中證人乙○○左側之手、腿等部位（詳見二
      之㈢之9、10之勘驗筆錄），此情同為被告丙○○於上揭自承
      明確。職此，被告乙○○當時手持拖把頭揮打被告丙○○之腿
      部，並無朝被告丙○○之頭、臉等部位揮打或攻擊，且乙○○
      之現時侵害行為亦已結束，縱倘有證人乙○○再持該拖把揮
      打舉動之可能性，除非已無其他途徑或方法可行，方得採
      取不得已或防衛之行為，然本院當庭審視被告丙○○本身年
      輕高大，得輕易將該拖把頭抓取奪下即可（誠如前揭奪下
      該木桿，與其後證人乙○○持拖把頭揮打被告丙○○之腿、臉
      部位時，被告丙○○即採取此適當、可行之阻止行為，即屬
      之），或者被告丙○○亦得自己退離系爭處所，避免衝突進
      一步之擴大，自不得趁機主動持木桿攻擊對方。據上，被
      告丙○○上揭主動攻擊行為乙節，核與正當防衛行為要件不
      合，更無所謂緊急避難而為不得已之行為可言。故被告丙
      ○○及其辯護人之前揭辯詞，要與正當防衛要件不合，自無
      可採。
  ㈨綜上所述，被告丙○○、乙○○前揭辯解，均屬事後脫罪卸責之
    詞，均無可採。本件事證明確，被告丙○○、乙○○2人所為前
    揭傷害之犯行，俱洵堪認定，應依法論罪科刑。
三、論罪科刑
  ㈠核被告丙○○、乙○○2人前揭所為，均係犯刑法第277條第1項之
    傷害罪。
  ㈡爰審酌被告2人前無犯罪前科之紀錄，有臺灣高等法院被告前
    案紀錄表可查，其等素行良好，兼衡其等2人為姑姪之親屬
    關係，被告丙○○茲為房客事宜，而上門找其姑姑即被告乙○○
    討論，雙方本應持理性態度為之，尤其被告丙○○進入姑姑所
    有系爭處所，更應予尊重及避免衝突，卻因此起口角爭執並
    互為衝突、傷害，所為自有不當；參酌其等受傷程度及損害
    大小，及被告丙○○自述：其高中畢業，從事加工業，月薪約
    4萬元，已婚，有10歲、8歲之小孩，家庭經濟狀況為勉持等
    語（見本院2487號卷第176頁）；被告乙○○自述：其國中畢
    業，從事按摩工作，收入僅夠用，家庭成員只有其一人，家
    庭經濟為勉持等語（見本院2487號卷第176頁），暨考量被
    告2人犯罪動機、目的及手段，與其等2人犯後飾詞卸責，難
    認有悔意之態度，又迄未有和解或互諒等一切情狀，各量處
    如主文所示之刑，並均諭知易科罰金之折算標準，以示懲儆
    。
貳、無罪部分
一、公訴意旨認為被告丙○○於民國109年5月12日下午5時7分許，
    無故侵入乙○○位於臺中市○○區○○路00號住處；其後乙○○請丙
    ○○離開而未離開，經員警據報至上址後，始行離去上址乙○○
    之住處等情，因認被告丙○○涉犯刑法第306條第1項無故侵入
    住宅罪嫌。
二、按犯罪事實應依證據認定之，無證據不得認定其犯罪事實，
    又不能證明被告犯罪者，應諭知無罪判決，刑事訴訟法第15
    4 條、第301 條第1 項分別定有明文。而刑事訴訟上證明之
    資料，無論為直接證據或間接證據，均須達於通常一般之人
    均不致有所懷疑，而得確信其真實之程度，始得據為有罪之
    認定，若其關於被告是否犯罪之證明未能達此程度，而有合
    理之懷疑存在，致使無從形成有罪之確信，根據「罪證有疑
    ，利於被告」之證據法則，即不得據為不利被告之認定，此
    有最高法院76年台上字第4986號判例足資參照。
三、又法院審理之結果，認為不能證明被告犯罪，而為無罪之諭
    知，即無前揭第154條第2項所謂「應依證據認定」之犯罪事
    實之存在。因此，同法第308條前段規定，無罪之判決書只
    須記載主文及理由。而其理由之論敘，僅須與卷存證據資料
    相符，且與經驗法則、論理法則無違即可，所使用之證據亦
    不以具有證據能力為限，即使不具證據能力之傳聞證據，亦
    非不得資為彈劾證據使用。故無罪判決書，就傳聞證據是否
    例外具有證據能力，本無須於理由欄內論敘說明（最高法院
    100年度臺上字第2980號判決意旨參照）。
四、公訴意旨認被告丙○○另涉犯無故侵入住宅罪嫌，無非以：⑴
    被告丙○○之警偵訊供述；⑵證人即告訴人乙○○警偵訊之證述
    及指認犯罪嫌疑紀錄表；⑶證人張雅雯之警詢證述；⑷監視器
    擷取畫面等件為主要論據。訊之被告丙○○固坦承有進入告訴
    人乙○○系爭處所，惟否認有無故侵入之情，並辯稱：因其房
    客投訴遭乙○○言語騷擾，其找乙○○係為談論此事，請乙○○不
    要再找該房客，其並非無故侵入等語。
五、惟查：
  ㈠被告丙○○攜同張雅雯於上揭時地，進入告訴人乙○○系爭處所1
    樓屋內乙○○乙情，此情前經本院認定如前【見壹、二之㈠】
    。次者，證人即員警李虹諭於本院審理中證稱：伊據報至案
    發現場即系爭處所時，乙○○與丙○○2人均有提及中山南路上
    一間房子，好像有位承租房客有什麼糾紛等情（見本院卷第
    141頁）；證人乙○○於本院證稱：被告丙○○的房客住在伊隔
    壁，伊有對該房客說東西不要搬到伊這邊，因牆壁是伊所有
    的，沒租給該房客，而該房客則說為何該房子怪怪的，伊對
    該房客說牆壁伊只做伊使用的部分，如被告丙○○要使用，要
    其自己做等語（見本院2487號卷第175頁），與被告丙○○供
    稱：伊有將伊房子租給該房客，因乙○○曾對該房客說住在該
    房子不好、身體會不好之類的話，騷擾該房客，且該房客有
    傳簡訊予伊，伊去系爭處所前，曾打電話給乙○○，但乙○○不
    接電話，伊才去系爭處所的等情（見本院2487號卷第174頁
    ），互核大致相符。是認被告丙○○至告訴人乙○○所有系爭處
    所，確為找告訴人乙○○討論關於其房客是否遭有乙○○言語騷
    擾，而引起該房客不滿或困擾一事自明。
  ㈡按刑法第306條第1項之侵入住宅罪，所謂「無故」係指無正
    當理由，而該事由是否正當，非僅以法律明文者為限，若在
    習慣或道義上所許可，而無背於公序良俗，具有社會相當性
    者，亦不能認為係無故，依前項所認定事實，被告丙○○進入
    系爭處所，既然係找告訴人乙○○討論或處理乙○○是否對該房
    客有何說詞而打擾該房客乙節，本具有社會相當性，難謂非
    正當理由，要難遽謂「無故」。縱被告丙○○與告訴人乙○○發
    生前揭拉扯衝突後，並經告訴人乙○○報警處理，而在等待警
    方前來處理其等糾紛之前，被告丙○○雖停留或滯留於系爭處
    所，此仍與一般人通常處理模式之經驗或法理，並無不合，
    當與「無故」要件有間。
  ㈢更退一步言，縱告訴人乙○○有將系爭處所之1樓空間，作為其
    居住使用乙節。然據告訴人乙○○證稱其當時正在等候一位客
    人，準備要做推拿，該處所1樓大門並沒有關等語（見本院2
    487號卷第129頁），可認告訴人乙○○亦有將系爭處所1樓場
    域兼供其作為推拿營業使用甚明。按所謂「侵入」係指未得
    允許，而擅自入內之意，所出入者為公共場所或公眾得出入
    之場所，固非此所謂之侵入；但倘非公共場所或公眾得出入
    之場所而無權居住或無故進入，均不失為侵入（最高法院10
    1年度台非字第140號、82年度台上字第1809號判決意旨參見
    ），系爭處所1樓空間，既有供告訴人乙○○對外經營推拿業
    務之使用，而且乙○○當時正在在處所等待一位客人，依上開
    說明，系爭處所1樓場域即非單純所謂「住宅」可言，性質
    上，仍可供公眾得出入之場所無疑；縱證人乙○○指稱到渠上
    址處所係要約時間，來都會按電鈴乙節（見本院2487號卷第
    133頁），此節猶無礙其作為對外營業之公眾得出所場所之
    性質。
六、據上所陳，告訴人乙○○將系爭處所1樓空間，既然供其作為
    經營推拿業務之使用，縱上址房屋係透天厝，2樓以上供乙○
    ○個人居住使用，明顯將該不同樓層空間之使用，作為區隔
    ，則該1樓空間，不僅供告訴人乙○○生活起居之「住宅」使
    用，尚兼有對外經營推拿營業使用，性質上，仍屬於公大眾
    可得出入之場所，被告進入系爭處所1樓空間範圍，自與侵
    入「住宅」有間。再者，被告進入系爭處所1樓，係基於與
    乙○○討論是否騷擾其房客之事由，乃有正當理由，並非出於
    「無故」。此外，公訴人猶未能提出其他具體事證或舉出證
    據方法，以供本院調查確認被告有何無故侵入住宅之犯行。
    從而，被告丙○○被訴侵入住宅罪嫌部分，既不能證明，本院
    自應為無罪判決之諭知。
據上論斷，應依刑事訴訟法第299條第1項前段、第301條第1項，
刑法第277條第1項、第41條第1項前段，刑法施行法第1條之1第1
項，判決如主文。
本案經檢察官尤開民提起公訴及檢察官楊順淑追加起訴，檢察官
白惠淑到庭執行職務。
中　　華　　民　　國　　110 　年　　3   　月　　 23 　日
                  刑事第三庭    審判長法　官　李進清
                                      法　官　簡志宇
                                      法　官　張德寬
以上正本證明與原本無異。
如不服本判決應於收受送達後20日內向本院提出上訴書狀，並應
敘述具體理由；其未敘述上訴之理由者，應於上訴期間屆滿後20
日內向本院補提理由書（均須按他造當事人之人數附繕本）「切
勿逕送上級法院」。
告訴人或被害人如不服判決，應備理由具狀向檢察官請求上訴，
上訴期間之計算，以檢察官收受判決正本之日起算。
                                      書記官　黃麗靜
中　　華　　民　　國　　110 　年　　 3  　月　　 23 　日
附錄本案論罪科刑法條全文：
中華民國刑法第277條
傷害人之身體或健康者，處 5 年以下有期徒刑、拘役或 50 萬
元以下罰金。
犯前項之罪，因而致人於死者，處無期徒刑或 7 年以上有期徒
刑；致重傷者，處 3 年以上 10 年以下有期徒刑。